【裁判字號】    89,上訴,1767
【裁判日期】    891130
【裁判案由】    廢棄物清理法
【裁判全文】
臺灣高等法院臺中分院刑事判決                  八十九年度上訴字第一七六七號
    上  訴  人  臺灣台中地方法院檢察署檢察官
    被      告  乙○○
                甲○○
    共      同
    選任辯護人  張慶宗
右上訴人因被告等違反廢棄物清理法案件，不服臺灣臺中地方法院中華民國八十九年
七月十二日第一審判決（民國八十九年度訴字第一一四五號，起訴案號：臺灣臺中地
方法院檢察署民國八十九年度偵字第六一三二號、第七三八七號），提起上訴，本院
判決如左：
    主  文
上訴駁回。
    理  由
一、本案經本院審理結果，認第一審判決認被告乙○○、甲○○等被訴違反廢棄物清
    理法之事實不能證明而諭知被告等均無罪，並無不當，應予維持，並引用第一審
    判決書關於被告等部分記載之證據及理由（如附件）。
二、上訴人即檢察官在本院未提出其他不利於被告等之證據，其上訴意旨猶以被告等
    前均曾受僱而在右址工作，難謂彼等對於同案被告彭全明未經許可租用上址堆放
    、儲存廢棄物乙節不知情；再者，被告等均係成年人，心智正常，復受有教育，
    駕駛挖土機技能，非相當時日訓練，難以勝任，且政府對於環境保護、國土保安
    日益重視，透過電子媒體三令五申禁止任意梁環境，衡諸經驗法則，難謂被告
    等不知廢棄物之處理，須經主管機關之許可方能為之，若以被告等不知同案被告
    彭全明未申請許可、不知右開場地為非法及同案被告彭全明所證稱未告訴被告等
    未申請許可而為無罪之判決，似有未當云云憑以指摘原判決關於被告等部分之判
    決不當；然查同案被告彭全明於原審法院審理時已供稱被告等並未向其詢問有沒
    有合法申請，被告等不知道其未申請許可，其亦未告訴被告等未申請許可等語（
    見原審卷第三十五、七十二頁）；次查同案被告彭全明係自八十八年十一月一日
    起向同案被告彭清池承租系爭土地貯存、處理一般事業廢棄物，嗣於八十九年四
    月十七日上午十時十分許即遭警查獲，但同案被告彭全明於偵查中竟供陳半年前
    即僱用被告甲○○整地（見偵字第六一三二號卷第六十頁），顯與事實不符，本
    院斟酌同案被告彭全明於原審法院審理時已供陳係第一次到檢察署會害怕才為如
    上之陳述等情（見原審卷第七十二頁），因認被告等堅詞否認犯行，尚非無因，
    亦不能徒以被告等係成年人，即推測彼等知悉同案被告彭全明所為不法，從而檢
    察官之上訴為無理由，應予駁回。至原審判決理由貳關於被告部分第二段第三行
    關於「經查被告甲○○於警訊及偵查中已供稱：：：」，其中被告甲○○應係被
    告彭全明之誤載，併予更正。
三、據上論斷，應依刑事訴訟法第三百七十三條、第三百六十八條判決如主文。
本案經檢察官丙○○到庭執行職務。
中      華      民      國    八十九     年      十一     月    三十    日
                                  臺灣高等法院臺中分院刑事第十庭
                                        審判長法  官  林  照  明
                                              法  官  蕭  廣  政
                                              法  官  李  寶  堂
右正本證明與原本無異。
檢察官得上訴，被告等不得上訴。
如不服本判決應於收受送達後十日內向本院提出上訴書狀，其未述上訴之理由者並
得於提起上訴後十日內向本院補提理由書（均須按他造當事人之人數附繕本）。
                                              書記官  蕭  玉  真
中      華      民      國    八十九     年      十二     月     一     日
附件：
臺灣臺中地方法院刑事判決                        八十九年度訴字第一一四五號
    公  訴  人  台灣台中地方法院檢察署檢察官
    被      告  彭全明  男四十四歲（民國○○○年○月○○日生）
                        住台中縣大肚鄉○○路八巷一０九號
                        身分證統一編號：Ｚ000000000號
    被      告  乙○○  男四十二歲（民國○○○年○月○○○日生）
                        住台中縣太平市○○路○段二三八巷一０五號
                        身分證統一編號：Ｚ000000000號
    被      告  甲○○  男三十二歲（民國○○○年○月○○○日生）
                        住台中縣龍井鄉○○村○○路二八之五九號
                        身分證統一編號：Ｚ000000000號
    被      告  彭清池  男五十一歲（民國○○○年○月○日生）
            住台中縣大肚鄉○○路二十八號之二
                        身分證統一編號：Ｚ000000000號
    右四人共同
    選任辯護人  張慶宗律師
右列被告因廢棄物清理法案件，經檢察官提起公訴（八十九年度偵字第六一三二、七
三八七號），本院判決如左：
    主  文
彭全明未依規定領有廢棄物清除、處理許可證或核備文件，從事廢棄物貯存、處理，
處有期徒刑壹年陸月，緩刑肆年。
彭清池未經主管機關許可，提供土地堆置廢棄物，處有期徒刑壹年貳月，緩刑肆年。
甲○○、乙○○均無罪。
    事  實
一、彭全明明知其未依廢棄物清理法第二十條規定，領有廢棄物清除、處理許可證，
    竟自民國八十八年十一月一日起，以每月新台幣（下同）一萬二千元之代價，向
    彭清池承租坐落台中市南屯區○○○段二九二、二九二之三、二九二之四號等三
    筆土地，彭清池亦明知其未經主管機關許可，仍將該三筆土地租予彭全明，供彭
    全明貯存、處理磚頭、石頭、木材、水泥塊、廢土等一般事業廢棄物，由彭全明
    駕駛其所有ＲＸ－八三九號營業大貨車，以每車二千元之價格，自台中縣市等不
    特定地點，載運前述廢棄物至上址堆置處理，再僱用司機載運，以每車一千元左
    右之價格供不特定人作為回填之用。其間彭全明並多次以每日七千元僱用不知情
    之甲○○，另由甲○○以每日二千元僱用不知情之乙○○，輪流駕駛甲○○所有
    小松牌ＰＣ－二００號挖土機，負責整理及裝卸工作，迄八十九年四月十七日十
    時十分許，適乙○○駕駛上述挖土機裝載廢棄物時，為警當場查獲，並扣得上述
    挖土機。
二、案經台中縣警察局第四分局移送並台灣台中地方法院檢察署檢察官自動檢舉偵查
    起訴。
    理  由
壹、被告彭全明、彭清池部分：
一、訊據被告彭全明坦承未依規定領有廢棄物清除、處理許可證，而於前揭時間向被
    告彭清池租用上址，由其駕駛大貨車，以每車二千元之價格，載運建築廢棄物至
    上址堆置處理，再僱用司機載運，以每車一千元左右之價格供不特定人作為回填
    之用。並以每日七千元僱用甲○○，另由甲○○僱用乙○○駕駛挖土機，負責整
    理及裝卸工作等情；被告彭清池亦供陳未經許可出租上址，供被告彭全明堆置廢
    土之事實，核與被告甲○○、乙○○及證人即環保警察隊第二中隊員警沈旻享、
    王勝志證述之情節相符，而被告彭全明在上址貯存、處理之磚頭、石頭、木材、
    水泥塊、廢土等物，經檢驗結果，係屬一般事業廢棄物，亦有台中市環境保護局
    八九環四字第一一九０五號函附行政院環境保護署委託環境檢測機構廢棄物樣品
    檢測報告在卷可稽。此外並有行政院環境保護署督察工作紀錄、現場圖、土地租
    賃契約書、保管條各一份及現場照片八張、土地所有權狀三張附卷足憑，事證明
    確，被告彭全明、彭清池犯行均堪認定。
二、查廢棄物清理法所稱廢棄物，分為一般廢棄物及事業廢棄物，事業廢棄物包括有
    害事業廢棄物及一般事業廢棄物，此觀之廢棄物清理法第二條第一項規定自明。
    另廢棄物清理法第二十條規定，公民營廢棄物清除、處理機構經營廢棄物之貯存
    、清除或處理業務，應列明專業技術人員與貯存清除、處理之工具、方法、設備
    及場所，向地方主管機關申請核發許可證。但從事有害事業廢棄物之貯存、清除
    或處理者，地方主管機關應先報請中央主管機關核准，始得發給許可證，可知從
    事廢棄物之貯存、清除或處理，包括一般廢棄物及事業廢棄物均應取得地方主管
    機關許可，僅有害事業廢棄物部分，地方主管機關應先報請中央主管機關核准而
    已。本件被告彭全明未依規定領有廢棄物清除、處理許可證或核備文件，從事一
    般事業廢棄物之貯存、處理，核係犯廢棄物清理法第二十二條第二項第四款前段
    之罪。被告彭清池未經主管機關許可，提供上址予被告彭清池貯存、處理一般事
    業廢棄物，係犯同法第二十二條第二項第三款之罪。爰分別審酌被告彭全明、彭
    清池犯罪動機、目的、手段、所生危害及犯罪後態度等一切情狀，各處以如主文
    所示之刑。又被告彭全明、彭清池皆未曾受有期徒刑以上刑之宣告，有台灣台中
    地方法院檢察署刑案資料查註紀錄表足證，因一時失慮致觸刑章，被告彭清池僅
    係將上址租予被告彭全明，另被告彭全明租用上址係從事一般事業廢棄物之貯存
    、處理，危害尚非重大，經此次教訓，當知所警惕而無再犯之虞，本院認所宣告
    之刑，以暫不執行為適當，併均予宣告緩刑四年，以啟自新。
貳、被告甲○○、乙○○部分：
一、公訴意旨略以：被告甲○○及其所僱用之被告乙○○，以日薪七千元之代價，受
    僱於被告彭全明，而與被告彭全明有共同犯意聯絡，輪流駕駛被告甲○○所有前
    述挖土機，擔任整地及裝卸廢棄物工作，因認被告甲○○、乙○○係與被告彭全
    明共犯廢棄物清理法第二十二條第二項第四款前段之罪嫌等語。
二、訊據被告甲○○、乙○○堅詞否認前揭犯行，被告甲○○辯稱伊係受僱於彭全明
    ，另再僱用乙○○整地，不知彭全明有無申請許可；被告乙○○辯稱伊受僱於甲
    ○○，負責整地，不知該處非法等語。經查被告甲○○於警訊及偵查中已供稱自
    八十八年十一月租用上址起，即斷斷續續僱用甲○○裝卸廢棄物，每次一、二天
    、二、三天不定，每日七千元，其不認識挖土機司機乙○○，乙○○係其委託甲
    ○○所僱用，四月十七日開始工作，復在本院審理時陳稱甲○○、乙○○不知其
    未申請許可，其未向該二人講過等情，已難謂被告甲○○、乙○○與被告彭全明
    有未經許可貯存處理廢物之犯意聯絡，且被告甲○○係玉明行負責人，從事平土
    工程承包業務，僅斷斷續續受僱於被告彭全明，每次一、二天或二、三天，另被
    告乙○○係查獲當日始受僱於甲○○在上址工作，被告彭全明又無明顯違法行為
    表徵於外，則被告甲○○、乙○○於受僱前未查證被告彭全明有無取得許可，亦
    符常情，此外復查無其他積極證據足證被告甲○○、乙○○與被告彭全明確有未
    經許可貯存處理廢棄物之犯意聯絡，不能證明其等犯罪，均應為其等無罪之諭知
    。
據上論斷，應依刑事訴訟法第二百九十九條第一項前段、第三百零一條第一項、廢棄
物清理法第二十二條第二項第三款、第四款前項、刑法第十一條前段、第七十四條第
一款，判決如主文。
中      華      民      國      八十九      年      七      月    十二  日
                                        法  官  鍾堯航
右正本證明與原本無異。
如不服本判決，應於送達後十日內向本院提出上訴狀（須附繕本），上訴於台灣高等
法院台中分院。
附錄論罪科刑法條
廢棄物清理法第二十二條第二項
有左列情形之一者，處一年以上五年下有期徒刑，得併科一百萬元以下罰金：
三、未經主管機關許可，提供土地回填、堆置廢棄物者。
四、未依第二十條規定領有廢棄物清除、處理許可證或核備文件，從事廢棄物貯存、
    清除、處理，或未依廢棄物清除、處理許可證或核備文件內容貯存、清除、處理
    廢棄物者。


司法院資訊處製作；財團法人民間司法改革基金會備份。
